【裁判字號】    95,破,92
【裁判日期】    951110
【裁判案由】    宣告破產
【裁判全文】
臺灣高雄地方法院民事裁定                95年度破字第92號
聲  請  人  甲○○
聲請人聲請宣告破產事件，本院裁定如下：
    主  文
聲請駁回。
聲請費用由聲請人負擔。
    理  由
一、聲請意旨略以：聲請人原本家境小康，因與表哥共同投資精
    品生意，除投入全數積蓄外，另向銀行借貸籌措資金，不料
    生意嚴重虧損，因而血本無歸，甚至積欠大筆債務，為尋找
    固定工作以清償債務，然卻事與願違，只能告貸度日，已無
    力負擔龐大之貸款本息，現今積欠總債務達新台幣（下同）
    6,947,090 元，已超逾聲請人之資產甚多，實無力清償，爰
    依法聲請准予宣告聲請人破產云云。
二、按破產管理人之報酬為財團費用；破產人及其家屬之必要生
    活費，視為財團費用。財團費用及財團債務，應先於破產債
    權，隨時由破產人依破產法之規定清償之。破產宣告後，如
    破產財團之財產不敷清償財團費用及財團債務時，法院因破
    產管理人之聲請，應以裁定宣告破產終止，破產法第95條第
    1 項第3 款、同條第2 項、第97條、第148 條分別定有明文
    。又破產法第57條規定，債務人不能清償債務者，固得宣告
    破產，然依上開破產法第148 條規定之旨趣，如債務人之財
    產不敷清償破產財團費用及財團債務時，即應認無宣告破產
    之實益，最高法院86年度台抗字第479 號裁定可資參照。是
    以破產程序，乃債務人無力對全體債權人清償債務時，由法
    院介入，強制將債務人之全部財產依一定程序為變價及分配
    ，使全體債權人得以公平受償之程序。故債務人之財產如可
    預見不敷清償破產財團費用及財團債務，致使多數債權人之
    普通債權無法獲得公平滿足，即無宣告破產之實益，而如仍
    進行破產程序，顯與破產制度之本旨及目的有違，即不應准
    許。
三、經查，聲請人主張所積欠之債務合計有6,947,090 元，惟經
    本院向附表所示之債權人函查結果，聲請人積欠之總債務為
    6,643,187 元，此有附表所示各債權人之陳報狀在卷可稽，
    並經本院調取本院95年度票字第22221 、24426 號本票裁定
    卷宗核閱無訛，堪認聲請人應有積欠6,643,187 元之債務。
    而聲請人雖主張其目前之財產尚有現金603,700 元，嗣以該
    款項向玉山商業銀行購買同額之銀行支票1 紙（票號：BE00
    00000 號），並提出上開支票影本1 紙為證，惟經本院查詢
    結果，上開支票已於95年9 月7 日由第一商業銀行存戶歐劉
    美蘭提示兌現，業經本院查明屬實，有該行95年10月30日（
    95）一左字第155 號函在卷可稽，因此，尚難認聲請人之主
    張為真實。又聲請人自承其目前找不到工作，且經本院職權
    查詢聲請人之財產所得結果，聲請人94年度之財產所得僅有
    134,158 元，此外並無其他任何財產，有稅務電子閘門財產
    所得調件明細表可參，然聲請人並未陳報此部分財產，且該
    所得為94年之資料，亦難認為聲請人現仍有上開所得。況且
    依目前破產實務，本件如宣告聲請人破產，尚須支付破產管
    理人之報酬，按破產管理人之報酬如以最低報酬約4 萬元計
    算，及以行政院主計處統計高雄市94年度最低生活費用每月
    為9,711 元，計算破產人之必要生活費，聲請人每年至少即
    需支出必要生活費116,532 元（9,711 ×12＝116,532） ，
    另依各級法院辦案期限實施要點第2 條第2 項之規定，破產
    事件之辦案期限為2 年，則聲請人在破產期間應支付之財團
    費用即高達273,064 元（40,000＋116,532 ×2 ＝273,064
    ），惟聲請人目前卻無任何資產可資構成破產財團，已無法
    清償破產財團費用。準此，聲請人主張其財產顯已不能清償
    其債務，雖堪以採信，惟其既無資產得以構成破產財團，依
    前開說明，應認其無宣告破產之實益。至聲請人雖提出「生
    活費權利捨棄切結書」，表示放棄其本人及家屬之生活費優
    先受償權利，另尋其親友協助云云，惟聲請人既未提出係何
    親友願意扶養其本人及家屬之證明，且其目前尚無任何資產
    可資構成破產財團，已如前述，故其所為主張尚不足認為其
    有破產之實益，附此敘明。從而，聲請人聲請宣告破產，為
    無理由，應予駁回。
四、依破產法第5 條、民事訴訟法第95條、第78條，裁定如主文
    。
中    華    民    國    95    年    11    月    10    日
                      民事第二庭法  官  吳俊龍
以上正本證明與原本無異。
如對本裁定抗告須於裁定送達後10日內向本院提出抗告狀。
中    華    民    國    95    年    11    月    10    日
                                書記官  邱秋珍
附表：
┌──┬───────────┬──────┬────┐
│編號│  債      權      人  │債權金額（新│對聲請破│
│    │                      │台幣：元）  │產之意見│
├──┼───────────┼──────┼────┤
│ 1  │香港上海匯豐商業銀行股│552,373     │未表示  │
│    │份有限公司            │            │        │
├──┼───────────┼──────┼────┤
│ 2  │台灣土地銀行          │167,763     │未表示  │
│    │                      │            │        │
├──┼───────────┼──────┼────┤
│ 3  │聯邦商業銀行股份有限公│384,972     │不同意  │
│    │司                    │            │        │
├──┼───────────┼──────┼────┤
│ 4  │台新國際商業銀行股份有│542,326     │未表示  │
│    │限公司                │            │        │
├──┼───────────┼──────┼────┤
│ 5  │美商花旗銀行股份有限公│240,396     │未表示  │
│    │司                    │            │        │
├──┼───────────┼──────┼────┤
│ 6  │荷商荷蘭銀行股份有限公│333,351     │未表示  │
│    │司                    │            │        │
├──┼───────────┼──────┼────┤
│ 7  │玉山商業銀行股份有限公│212,488     │循協商機│
│    │司                    │            │制      │
├──┼───────────┼──────┼────┤
│ 8  │中國信託商業銀行股份有│696,738     │未表示  │
│    │限公司                │            │        │
├──┼───────────┼──────┼────┤
│ 9  │中華商業銀行股份有限公│172,071     │未表示  │
│    │司                    │            │        │
├──┼───────────┼──────┼────┤
│ 10 │安泰商業銀行股份有限公│969,115     │未表示  │
│    │司                    │            │        │
├──┼───────────┼──────┼────┤
│ 11 │遠東國際商業銀行股份有│397,730     │不同意  │
│    │限公司                │            │        │
├──┼───────────┼──────┼────┤
│ 12 │美商美國運通國際股份有│463,826     │未表示  │
│    │限公司                │            │        │
├──┼───────────┼──────┼────┤
│ 13 │台北國際商業銀行股份有│0           │未表示  │
│    │限公司                │            │        │
├──┼───────────┼──────┼────┤
│ 14 │國泰世華商業銀行股份有│328,038     │未表示  │
│    │限公司                │            │        │
├──┼───────────┼──────┼────┤
│ 15 │張慧韻                │585,000     │已取得本│
│    │                      │            │票裁定  │
├──┼───────────┼──────┼────┤
│ 16 │毛淑容                │597,000     │已取得本│
│    │                      │            │票裁定  │
├──┼───────────┴──────┼────┤
│合計│6,643,187元                         │        │
│    │                                    │        │
└──┴──────────────────┴────┘


司法院資訊處製作；財團法人民間司法改革基金會備份。
